臺灣彰化地方法院民事判決　100年度訴字第923號
原　　　告　潘克安
　　　　　　白岳軒
被　　　告　社團法人繹如齋宗教會
法定代理人　鄭森
上列當事人間請求回復原狀事件，本院本院判決如下：
    主      文
原告之訴駁回。
訴訟費用由原告負擔。
    事實及理由
一、按原告之訴，依其所訴之事實，在法律上顯無理由者，法院
    得依民事訴訟法第二百四十九條第二項之規定，不經言詞辯
    論，逕以判決駁回之。而所謂原告之訴，依其所訴之事實，
    在法律上顯無理由者，係指依原告於訴狀內記載之事實觀之
    ，在法律上顯然不能獲得勝訴之判決者而言（參照最高法院
    62年度台上字第845號判例）。
二、本件原告起訴主張：
  (一)緣彰化市繹如齋神明會於台灣光復之初，即以神明會名義登
    記已報經民政主管機關備查，係合法立案之神明會，以祭祀
    西秦王爺等神明及敦親睦鄰為目標，擁有廟產，涉有管理委
    員會管理之，數十年來運作正常，該神明會設置在彰化市區
    邊緣，雖擁有廟產，早年不值錢，但數十年來，台灣經濟繁
    榮，市郊變成市中心，該神明會廟產價值劇增，而廟產為會
    員之公同共有財產，每位會員均擁有價值不斐之潛在財產，
    原告原為彰化市繹如齋神明會之會員，因政府頒布地籍清理
    條例欲清理全國神明會及祭祀公業土地，由代書向本會會員
    說明時，故意引用錯誤法律陳稱地籍清理條例僅一行政命令
    ，並認為先成立財團法人，復變更為社團法人之宗教會較符
    合該會原本之精神及權益，致全體會員信賴其專業，做成錯
    誤之決定，投票通過將該會改為財團法人之宗教會一案，惟
    實際上，依地籍清理條例第25條，屬於免申報範圍，代書所
    為係為詐取代辦費用，影響原神明會會員權益甚鉅。
  (二)原神明會會員原有129人，但更名為宗教會時，陳報彰化縣
    政府之會員民冊僅有110幾人，其中原會員有10多人未在名
    冊內，實為主事者趁機排除異己故意漏報之行為，再者，原
    神明會之財產擬交予宗教會一事，於100年6月19日成立大會
    時亦未提案討論，且所出具之同意書，有甚多非本人親簽，
    乃該宗教會之相關人員所偽造，主事者有偽造文書之罪嫌，
    該申請登記為社團法人一節，應為無效。況，被告管理委員
    會委員為神明會之工作人員，依法應負善良管理人之注意義
    務，應以維護會員權益為重，今草率改為社團法人，將使會
    員潛在財產化為輕煙，每位會員損失逾新台幣（下同）百萬
    元以上，顯有違反神明會組織規約第2條第3、4項之規定。
  (三)原告潘克安及白岳軒之被繼承人陳綿錦為原神明會之會員，
    係利害關係人，此由民國97年6月26日彰化縣政府府地籍字
    第0970130624號函可證，又，由100年10月5日彰化縣政府府
    社政字第1000304531號函復原告潘克安請求撤銷社團法人登
    記案中「說明：二、繹如齊神明會係宗教團體，主管機關為
    本府民政處；彰化縣繹如齊宗教會係申請籌組設立中之社會
    團體，主管機關為本府社會處，該二會組織屬性不同且由個
    人名義發起籌組，先予敘明。三、…且其財務處理若無違反
    社會團體財務處理辦法及相關法規，本府無由予以干涉。」
    該二會組織屬性不同，為完全不相關之二會，自不應將神明
    會財產登記為宗教會所有等情。並聲明：1.撤銷被告社團法
    人繹如齋宗教會之設立登記許可，恢復為原名繹如齋神明會
    。2.訴訟費用由被告負擔。
三、按法院辦理之社團法人登記，以公益社團法人為限，民法第
    46條定有明文，只要主管官署對於人民團體以社團名義核准
    設立，而該社團法人之性質及章程與我民法規定之社團法人
    要件相符者均應准予登記，故依法利害關係人並無訴請法院
    撤銷社團法人登記之請求權存在，是原告訴請撤銷被告社團
    法人繹如齋宗教會之設立登記許可，在法律上顯然不能獲勝
    訴之判決。從而，原告提起本件訴訟，顯無理由，自不應准
    許，爰不經言詞辯論，逕予判決駁回其訴。
四、依民事訴訟法第249條第2項、第78條，判決如主文。
中    華    民    國  100    年    12    月    30     日
                  民事第一庭    法  官  黃倩玲
以上正本係照原本作成。
如對判決上訴，應於判決送達後20日內向本院提出上訴狀。如委
任律師提起上訴者，應一併繳納上訴審裁判費。
中    華    民    國  100    年    12    月    30     日
                                書記官  黃幼華